【裁判字號】    92,上易,1666
【裁判日期】    920731
【裁判案由】    妨害自由
【裁判全文】
臺灣高等法院刑事判決                          九十二年度上易字第一六六六號
    上  訴  人
    即  被  告  甲○○
右上訴人因妨害自由案件，不服臺灣桃園地方法院九十一年度易字第二一五七號，中
華民國九十二年四月十七日第一審判決（起訴案號：臺灣桃園地方法院檢察署九十年
度偵字第一九０二二號）提起上訴，本院判決如左：
    主  文
上訴駁回。
    事  實
一、甲○○因與乙○○之夫邱顯傑及其大伯邱顯博間有傷害糾紛，遂於民國九十年九
    月十一日，騎乘其所有車號ＩＡＸ─八五六號重型機車，於同日中午十二時五十
    分許前往乙○○夫婦位於桃園縣八德市○○街一三一號住宅大門處按門鈴欲找邱
    顯博，經乙○○前來應門，將大門半開並詢其欲找何人時，甲○○竟未經乙○○
    同意，以雙手推開大門，而無故侵入上址客廳內，經乙○○要求離去仍滯留其內
    ，約八分鐘後始行離去。
二、案經乙○○訴由桃園縣警察局八德分局報告臺灣桃園地方法院檢察署檢察官偵查
    後聲請簡易判決處刑，原審認不宜以簡易判決處刑，改依通常程序審理。
    理    由
一、訊據上訴人即被告甲○○矢口否認有於右揭時間無故侵入告訴人乙○○住宅犯行
    ，辯稱：案發當日中午十二時許，我人在長庚醫院掛號，無從分身前往告訴人住
    處，且我左腳、右肩都有肢殘，當時肋骨又斷掉，根本無法騎機車到告訴人住處
    ，遑論撞開告訴人住處大門云云。惟查：
(一)被告如何因上開傷害案件糾紛而於右揭時間前往告訴人住處，並以右揭方式未經
    告訴人同意侵入其住宅，並滯留其內八分鐘，之後因屋外狗吠，被告稍有懼色，
    告訴人趁機將被告推開門外，並上至二樓以照相機拍攝被告所有停於告訴人住處
    門外之機車，因角度不佳，無法看清車牌，乃上至三樓記下被告所有機車車牌，
    連同被告當時之身體特徵報警‧‧‧龜山分局有就機車只有一個照後鏡，右側車
    尾有貼貼紙做比對，確定是被告所有之機車之情，迭據告訴人於警訊、原審及本
    院調查時指訴明確，並有告訴人於原審調查時所提出之告訴人所拍攝被告所有機
    車停放在其住處大門外之照片一紙為憑，而被告就此於原審調查時坦承：那部機
    車是我的、（ＩＡＸ─八五六號機車）是我的，都是我在用，沒有借給其他人用
    過等語（見原審九十二年一月六日、同年二月十九日訊問筆錄），倘被告未有告
    訴人所指訴之上開無故侵入住宅犯行，何以被告所有之機車無端出現在告訴人住
    處大門外，就此被告於原審辯稱可能是告訴人將被告所有機車移至告訴人住處云
    云，於本院調查時改稱照片上之機車與其機車之廠牌、型號及外觀雖相同，但非
    其所有云云，前後所辯相歧，尚難採信，是告訴人之指訴應堪採信。
(二)又本件係告訴人報警向警方指出侵入者之外形及機車車號，警方因而依據機車車
    號知悉告訴人所指之侵入者即為被告，亦據證人即受理本案告訴之員警蔡鴻濱於
    原審調查時結證在卷，並有車籍作業系統查詢認可資料（見偵查卷第一三頁）附
    卷足憑，且告訴人於警訊時即明確指出被告當時右手臂有紅色傷痕、雙手有擦傷
    痕跡一節，經員警通知被告到案說明後確有告訴人所指傷勢，此有員警所拍攝指
    認相片二紙（見偵查卷第一四至一五頁）在卷可按，而被告於原審辯稱其於原審
    開庭之前從未與告訴人碰面云云，然彼此既未碰面，告訴人又如何能夠明確指出
    案發當日被告之身體特徵，益徵告訴人所指被告騎乘機車至其住處，並以右揭方
    式無故侵入其住宅等情，並非子虛。
(三)被告於原審及本院調查時雖辯稱：當時我人在長庚醫院看診，不可能到告訴人住
    處云云。然偵查時檢察官發函財團法人長庚紀念醫院詢問被告當日掛號及看診時
    間，據復以：被告係於九十年九月十一日十四時五十四分掛診本院中醫內科看診
    ，當日看診時間為十八時二分等語，有該院九十年十二月二十六日長庚院法字
    第一一七六號函一件足憑（見偵查卷第二０頁），是被告所辯案發當時其在醫院
    看診云云，顯然不實，且依被告於原審所供：我當天中午到長庚醫院看診，去之
    前我用電話預約掛號，但因為要等到晚上，所以我當時這麼早到醫院去想要插隊
    看診，我在該處等到下午一、兩點希望能夠掛號加診，但是一直等不到，所以才
    又再回家打電話掛夜診云云，嗣於本院調查時又稱：我當天本來是想要掛急診，
    之後才想掛中醫內科云云，本院質疑急診為何要掛號？被告回稱：後來改掛一般
    外科門診，沒有指定醫師云云，前後所供亦不相符，且倘若被告真係先至現場等
    待加診，衡情逕可直接在現場掛號看診，何須大費周章再返回住處另以電話掛診
    ？足認被告所辯案發當時其在醫院看病一節，並非事實。
(四)被告雖又以其因與告訴人之夫邱顯傑有傷害糾紛，告訴人前揭指訴其機車車號及
    身上傷勢恐係邱顯傑告知云云，惟經原審隔離告訴人及其夫邱顯傑訊問當天發生
    經過，依告訴人於原審調查時所述：（當時家裡還有何人在場？）只有我一個人
    ˙˙˙（被告離開之後）我先打電話給我先生及我大伯等語，此與證人邱顯傑於
    原審調查時所述：（被告到你家時你有無在場？）沒有，只有我太太一個人在家
    ，是我太太後來打電話給我，我回到家陪我太太一起去八德分駐所報案等語相符
    （以上見原審九十二年一月二十二日訊問筆錄），而證人蔡鴻濱於原審調查時亦
    證稱：當初是告訴人先打電話到派出所，我到告訴人家的現場請她過來派出所作
    筆錄，當時只有告訴人一個人在家等語（見原審九十二年二月十九日訊問筆錄）
    ，是案發當時告訴人之夫邱顯傑既不在場，告訴人如何能經由其夫邱顯傑之告知
    而知悉被告所有機車之車號及其當時之身體特徵？被告雖另以其肢殘，且案發當
    時肋骨骨折，無力推開告訴人住處大門為辯，而藉以質疑告訴人前揭所指其騎乘
    機車及用力推開告訴人住處大門之真實性，觀諸被告所提出之大明醫院診斷證明
    書（見偵查卷第八頁）上固載明：右臂、右腰瘀紫、左手臂、雙手多處抓傷、鼻
    樑腫脹、右臂挫傷、左邊第四肋骨折等傷害，然經原審函詢大明醫院據復以：因
    此病患只於當日至本院急診治療一次，而後就沒有回門診繼續治療，所以不能判
    定診療後是否無法騎乘機車，也不能判定是否無法以雙手用力推開門及以肩膀用
    力撞開大門等語，有該院九十二年三月六日大醫字第九二０三０六０一號函一件
    可稽，且該診斷證明書上所載之應診日期為九十年九月九日距案發當日已有二日
    ，是該診斷證明書尚無從據為有利於被告之認定。
綜上所述，被告否認犯罪之辯解，核屬卸責之詞，難以憑採，被告無故侵入他人住宅
犯行已經證明，應依法論科。
二、核被告上開所為，係犯刑法第三百零六條第一項之無故侵入他人住宅罪。
三、原審因而適用刑法第三百零六條第一項、第四十一條第一項前段、罰金罰鍰提高
    標準條例第一條前段、第二條之規定 (原審漏引刑事訴訟法第四百五十二條，應
    予補充) ，並審酌被告犯罪之動機、目的、手段、對告訴人所生之危害及犯後一
    再飾詞狡辯態度不佳等一切情狀，量處如主文所示之刑，並諭知易科罰金之折算
    標準，以示懲儆。經核原審認事、用法，均無違誤，量刑亦稱妥適，被告上訴意
    旨猶執陳詞否認犯行，為無理由，應予駁回。
據上論斷，應依刑事訴訟法第三百六十八條，判決如主文。
本案經檢察官彭坤業到庭執行職務。
中      華      民      國    九十二    年      七      月    三十一    日
                             臺灣高等法院刑事第二十四庭
                                 審判長法  官  陳  貽  男
                                       法  官  陳  憲  裕
                                       法  官  徐  世  禎
右正本證明與原本無異。
不得上訴。
                                       書記官  陳  玲  憶
中      華      民      國    九十二    年      七      月    三十一    日
附錄本判決論罪科刑法條：
中華民國刑法第三百零六條第一項
 (侵入住居罪)
無故侵入他人住宅、建築物或附連圍繞之土地或船艦者，處一年以下有期
徒刑、拘役或三百元以下罰金。


司法院資訊處製作；財團法人民間司法改革基金會備份。
